【裁判字號】    90,易,3024
【裁判日期】    901225
【裁判案由】    竊盜
【裁判全文】
臺灣高雄地方法院刑事判決                          九十年度易字第三二四號
    公  訴  人  臺灣高雄地方法院檢察署檢察官
    被      告  丁○○
右列被告因竊盜案件，經檢察官提起公訴（九十年度偵字第八七四八號），本院判決
如左：
    主  文
丁○○無罪。
    理  由
一、公訴意旨略以：被告丁○○意圖為自己不法之所有，於民國九十年四月五日上午
    十時許，在高雄市三民區○○○路五十號前，竊取謝明舉所有車牌號碼ＯＭＦ─
    八九三號重型機車一輛，得手後供己使用。嗣於同年五月二日晚上七時二十分許
    ，騎乘上開機車後載其妻乙○○行經高雄市○○路與河東路口時，為警查獲，因
    認被告丁○○涉有刑法第三百二十條第一項竊盜罪嫌云云。
二、按犯罪事實應依證據認定之，無證據不得推定其犯罪事實；不能證明被告犯罪者
    ，應諭知無罪判決，刑事訴訟法第第一百五十四條、第三百零一條第一項分別定
    有明文。又按刑事訴訟法上所謂認定犯罪事實之證據，係指足以認定被告確有犯
    罪行為之積極證據而言，如未能發現相當證據或證據不足以證明，自不能以推測
    或擬制之方法，以為裁判基礎，最高法院二十九年上字第三一０五號及四十年台
    上字第八十六號分別著有判例；再者，被告否認犯罪事實所持之辯解，縱屬不能
    成立，仍非有積極證據足以證明其犯罪行為，不能遽為有罪之認定，亦有最高法
    院三十年上字第一八三一號判例可資參照。
三、訊之被告丁○○固坦承於右揭時、地，因騎乘上開機車為警查獲之事實，惟堅詞
    否認有何竊盜犯行，辯稱：其騎用之機車，係甲○○持以抵債，不知道該車為贓
    車等語。而公訴人認被告涉有前揭竊盜罪嫌，無非以被告所辯：(一)於九十年五月
    二日下午十一時十分許之初次警訊時供稱：「是我朋友綽號『長腳仔』之男子欠
    我新台幣（下同）一千元，我剛好沒有交通工具，所以『長腳仔』表示要將該車
    借我使用來抵銷欠款。」；(二)於九十年五月三日上午二時四十分許之第二次警訊
    時則供稱：「（問：綽號『長腳仔』你如何認識？）我在我住處樓下是他主動來
    與我打招呼並告訴我說他沒錢吃飯，要向我借一千元，我才借錢給他，我也才認
    識他的。」；(三)於九十年五月三日上午十一時二十五分許之臺灣高雄地方法院檢
    察署檢察官偵訊時供稱：「機車是綽號『長腳仔』交給我的，是因為甲○○介紹
    認識的，我有借『長腳仔』三萬元，他把機車交給我使用，約定三天後他拿錢來
    還時再把車騎走。」；(四)於九十年五月三十日上午十一時五分許之臺灣高雄地方
    法院檢察署檢察官第二次偵訊時又供稱：「機車是甲○○欠我錢交給我的，甲○○以前欠我三萬元，遇上我又向我借一千元，我才叫他把機車留下。」；(四)於九
    十年七月三十日上午十時二十分許之臺灣高雄地方法院檢察署檢察官第四次偵訊
    時又供稱：「甲○○欠我六十萬元，我向他要，他說沒錢，我叫他二萬、三萬還
    ，他就先把機車押在我這裏。」。綜觀被告上開供述，對於該ＯＭＦ─八九三號
    重型機車究係何人所交付、「長腳仔」是否即為甲○○究竟借款多少、甚麼原因
    將機車質押‧‧‧等。且質之證人甲○○並到庭具結證稱：絕未交該ＯＭＦ─八
    九三號重型機車給被告，被告有要其將罪擔起來，就不追討所欠之債務等語；甲○○尚欠被告債務，此已經渠二人供陳無訛，被告甚且曾對甲○○提出詐欺之告
    訴，有臺灣高雄地方法院檢察署檢察官八十四年度偵字第二三四一五號不起訴處
    分書在卷可考，被告應無迴護甲○○之可能，故倘若該綽號「長腳仔」之男子即
    為甲○○，被告於警訊時為何不供出是甲○○，甚至於該署初次偵訊時尚供稱是
    甲○○介紹「長腳仔」認識，因認被告上開所辯顯與常情相悖，純係卸責之詞，
    殊不足採，暨以卷內被害人胞姊戊○○之陳述及機車鑰匙、贓物領據佐證憑為其
    論罪之依據。
四、經查；
  (一)被告為警查獲時所駕駛之上開汽車，係被害人謝明舉所有，於九十年四月五日十
    時許，在高雄市前三民區○○○路五十號前失竊，於九十年四月十一日九時許向
    高雄市政府警察局三民第二分局分局申報失竊等情，業據被害人胞姊戊○○於警
    訊陳述明確，復有車輛竊盜、車牌失竊資料個別查詢表一紙附於警訊卷可稽，固
    堪認上開機車確實係竊盜財產犯罪之贓物無訛，惟按被害人胞姊戊○○於警訊時
    僅證述上開機車於何時、地遭竊，機車係何人所有，及如何向警察機關申報機車
    失竊等情，並未指證被告竊盜該機車，亦未陳稱目擊竊盜事實，顯見被害人胞姊
    戊○○警訊所述，均屬機車遭竊之事後情狀，尚難以其警訊之證述，援引為被告
    觸犯竊盜罪之不利認定。而警卷所附之車輛竊盜、車牌失竊資料個別查詢表亦係
    被害人發現汽車遭竊後之報案事實，另贓物認領收據，則僅係表示被害人領回失
    竊機車之證明資料，至扣案之鑰匙，係被告遭查獲時駕駛前述機車所用之啟動鑰
    匙，充其量亦僅能證明被告使用該贓車之事實，若無其他積極證據證明被告犯竊
    盜罪，均不得僅以被害人陳述及卷附車輛竊盜、車牌失竊資料個別查詢表、贓物
    認領收據暨扣案鑰匙，即認定被告有竊取上開機車之行為。
  (二)次查，被告為警查獲時正騎車該機車後載其妻乙○○一情，固為被告所承認，且
    為證人即其妻乙○○於警訊時證述無訛，要屬無疑，惟被告使用該贓車之原因，
    就常理而言，其來源或為收受贓物、或為侵占遺失物、或為竊盜等，其合理原因
    非屬單一，非可一概而論被告使用他人失竊之機車，即係被告竊盜所得之贓物。
    故若乏積極證據證明該機車係被告行竊而來之贓物，則被告使用該機車之客觀事
    實，充其量僅得作為其持有財產犯罪所得贓物（至是否另構成贓物罪，則以其是
    否明知贓物，而予收受為斷）之佐證，尚難以被告使用贓車之事實，即遽行認定
    被告竊盜該機車。雖被告所辯該車係甲○○騎來住家樓下，持以抵債，並未交代
    來源，剛開始是要保護自己，後來找不到甲○○才說出實情等語，且有證人即被
    告胞弟丙○○於偵訊及本院審理時到庭證述：曾見到甲○○與被告在住家樓下聊
    天，旁邊停放有該機車，後來被告有使用該車等語可憑，固核與證人甲○○於偵
    訊時結證稱：該車非其交付，因欠被告債務未還，被告曾要其將案件承擔下來等
    情不相符合，惟因證人甲○○於審理時經本院傳拘均未到庭，致被告所辯是否屬
    實，無從再次追究查證，然該車不論是否證人甲○○所交付，倘非有積極證據足
    以證明被告確有竊車之犯罪行為，均不能以被告否認犯罪事實所持之辯解，無從
    證實，即據為其有罪之認定，已有前揭最高法院三十年上字第一八三一號判例意
    旨可資參照。公訴人以被告先於警訊中陳明該機車係「長腳仔」所交付，後於偵
    查中又稱「長腳仔」是甲○○介紹認識，嗣稱交付該機車之人即甲○○，惟為證
    人甲○○所否認，況被告與甲○○曾有詐欺案件經不起訴處分確定，倘該機車確
    係被甲○○所交付，被告諒無迴護甲○○之可能，認被告所辯前後矛盾，純係卸
    責之詞，不足採信，即遽以認定被告竊車罪嫌，顯與前揭判例意旨有違。
  (三)此外，本件縱觀全部卷證資料，除前揭被害人胞姊戊○○之警訊陳述及車輛竊盜
    、車牌失竊資料個別查詢表、贓物認領收據暨扣案鑰匙等證據外，本院依職權亦
    查無其他積極證據足資證明被告有何竊盜犯行，而被害人胞姊戊○○陳述及車輛
    失竊、領回等資料、鑰匙等證據，既尚難資為認定被告竊車之不利證據，已如前
    述，本件自尚乏明確之積極證據足證被告確有竊盜犯行，則依前揭規定及判例意
    旨，被告前揭所辯是否屬實，縱無從查證，亦不能遽為有罪之認定，是以既不能
    證明被告犯罪，即應為無罪之諭知。
四、至被告所辯向甲○○以上述機車抵債，未見過該車行照一情，是否另涉有收受贓
    物罪嫌，應由公訴人本於法定職權另行偵查追訴，併此敘明。
據上論斷，應依刑事訴訟法第三百零一條第一項，判決如主文。
中      華      民      國      九十      年      十二    月   二十五   日
                                  臺灣高雄地方法院刑事第一庭
                                      法  官   郭貞秀
右正本證明與原本無異。
如不服本判決，應於判決送達後十日內，向本院提出上訴狀。
                                  書  記  官   黃國忠
中    華    民    國      九十      年      十二      月     二十八     日


司法院資訊處製作；財團法人民間司法改革基金會備份。
